臺灣臺中地方法院民事判決　九十年度重訴字第七二一號
　　原　　　告　　乙○○
　　　　　　　　　己○○
　　　　　　　　　丙○○
　　　　　　　　　丁○○
　　　　　　　　　戊○○
　　　　　　　　　甲○○
　　被　　　告　　庚○○
右當事人間請求損害賠償事件，由刑事庭移送前來（八十九年度附民字第五六四號）
，本院判決如左：
    主      文
被告應給付原告甲○○新臺幣陸拾萬元；原告乙○○新臺幣捌拾萬元；原告己○○、
丙○○、丁○○、戊○○各新臺幣肆拾萬元，均各自民國八十九年十月二十五日起至
清償日止，按年息百分之五計算之利息。
原告其餘之訴駁回。
訴訟費用由被告負擔百分之二十二；餘由原告甲○○負擔百分之十八、原告乙○○負
擔百分之二十、原告己○○、丙○○、丁○○、戊○○各負擔百分之十。
本判決原告勝訴部分於原告甲○○、乙○○、己○○、丙○○、丁○○、戊○○分別
以新臺幣貳拾萬元、貳拾柒萬元、壹拾肆萬元、壹拾肆萬元、壹拾肆萬元、壹拾肆萬
元為被告供擔保後，得假執行。但被告如於假執行程序實施前，分別以新臺幣陸拾萬
元、捌拾萬元、肆拾萬元、肆拾萬元、肆拾萬元、肆拾萬元為原告甲○○、乙○○、
己○○、丙○○、丁○○、戊○○預供擔保，得免為假執行。
原告其餘假執行之聲請駁回。
    事      實
一、原告方面：
(一)聲明：
  1.被告應給付原告乙○○新台幣（下同）三百五十六萬九千九百五十六萬元、原告
    甲○○二百八十萬元、原告己○○、丙○○、丁○○、戊○○各一百八十萬元，
    ，及均自起訴狀繕本送達被告之翌日（即民國八十九年十月二十五日）起至清償
    日止，按年息百分之五計算之利息。
  2.原告願供擔保，請求准予宣告假執行。
(二)陳述：
　1.原告甲○○、己○○、丙○○、丁○○、戊○○、乙○○分別為汪心泳之配偶、
    長女、次女、三女、四女及長子，汪心泳於八十九年五月十七日上午九時許，徒
    步行經台中市○村路○○○○街路口，於行經行人穿越道上，且已穿越道上行走
    ，並過中心線，被告則騎乘車牌號碼ＫＦＶ－二八三號重機車，沿台中市○村路
    ○○○○街方向行駛，應注意車前狀況並隨時採取必要之安全措施，且應注意行
    經行人穿越道應減速慢行，讓行人優先通過，而依當時又無不能注意之情事，竟
    疏未注意及此，於行經美村路與五權八街路口時，未減速慢行及注意車前狀況，
    終因煞車不及而撞到適由五權八街穿越美村路欲往東方向前進之行人汪心泳，致
    汪心泳受有顱部傷害，經被告當場委請其同學林聖閔打「一一九」緊急電話叫救
    護車及打「一一Ｏ」電話報警自首，汪心泳於送醫後因心肺功能衰竭、頭部外傷
    合併顱腦損傷，延至八十九年五月十九日上午十時三十分許不治死亡。被告則於
    自首後接受刑事裁判。案經被告自首及台中市警察局第一分局報請臺灣台中地方
    法院檢察署檢察官偵查後聲請以簡易判決處刑，並經鈞院第二審刑事判決被告因
    過失致人於死，處有期徒刑六月，如易科罰金以銀元三百元折算一日。
  2.原告等均因汪心泳死亡，而精神上受有損害，故均請求被告給付精神慰撫金二百
    萬元，原告乙○○於因汪心泳過世，而支出殯葬費四十萬元（實際支出為一百七
    十六萬九千九百五十六元，原告乙○○僅請求其中四十萬元），故依民法第一百
    九十二條第一項請求支出之殯葬費四十萬元。另原告甲○○因汪心泳之死亡，喪
    失扶養權利之損害，以每月僱請外勞看護，平均花費為二萬元，故計一年之生活
    費二十四萬元，依霍夫曼法扣除中間利息，原告所喪失之扶養權利為二十五萬九
    千五百六十一元，並請求之。
  3.原告於上開交通事故發生後已領有強制責任險保險金一百二十萬元，該一百二十
    萬元之保險金由原告等六人平分，原告六人各分得二十萬元，該等金額依法自應
    由請求金額中扣除，爰請求如訴之聲明所示。
(三)證據：提出永達禮儀股份有限公司收據一紙、其他收據十三紙、世豐青果行收據
    一紙、台中市立殯儀館使用規費收據一紙、感謝函收據二紙、統一發票一紙、畢
    業證書五紙、課稅證明一紙、在職證明書四紙、所得稅扣繳憑單四紙、薪資餉單
    及醫生證明各一紙為證。
二、被告方面：
(一)聲明：
  1.原告之訴及假執行之聲請均駁回。
  2.如受不利判決願供擔保請准宣告免為假執行。
(二)陳述：
  1.原告甲○○為十年七月十四日生，年高已八十歲，其妻汪心泳死亡時，係十六年
    十一月十四日生，在發生車禍時已年高七十四歲，二人均已年邁，顯見無法對原
    告甲○○盡扶養之義務，且均受子女扶養，其中原告己○○為美國加州某一公司
    之主管，原告丙○○現擔任保險公司襄理、原告丁○○為國防部上校參謀，原告
    戊○○及乙○○擔任醫院婦產科行政工作，上開五名原告年收入遠高過一千萬元
    ，而原告甲○○之上開五名子女皆為第一順位之扶養義務人，故原告甲○○並非
    受汪心泳扶養之人，且又無不能維持生活之情形，其請求扶養費，即失其依據。
  2.原告乙○○實際支出為一百七十六萬九千九百五十六元之殯葬費顯屬過高，應以
    四十萬元為妥適。
  3.本件斟酌被告目前仍屬學生，並無經濟能力，家中父親為四人公司小職員，目前
    又被派赴越南工作，反觀原告等均受高等教育、職業尚高、收入頗佳，故斟酌兩
    造之身分、地位、經濟能力等原告每人均請求二百萬元之慰撫金為屬過高。
  4.本件交通事故發生後，原告等已領取強制責任險之保險給付一百二十萬元，依強
    制責任保險法第三十條之規定，上開所請求之金額應扣除強制險所為之給付。
(三)證據：提出學生證一紙為證。
三、本院依職權調閱八十九年中交簡字第四三八號刑事案件全卷。
    理      由
一、本件原告主張：原告甲○○、己○○、丙○○、丁○○、戊○○、乙○○分別為
    汪心泳之配偶、長女、次女、三女、四女及長子，汪心泳於八十九年五月十七日
    上午九時許，徒步行經台中市○村路○○○○街路口，於行經行人穿越道上，且
    已穿越道上行走，並過中心線，被告則騎乘車牌號碼ＫＦＶ－二八三號重機車，
    沿台中市○村路○○○○街方向行駛，應注意車前狀況並隨時採取必要之安全措
    施，且應注意行經行人穿越道應減速慢行，讓行人優先通過，而依當時又無不能
    注意之情事，竟疏未注意及此，於行經美村路與五權八街路口時，未減速慢行及
    注意車前狀況，終因煞車不及而撞到適由五權八街穿越美村路欲往東方向前進之
    行人汪心泳，致汪心泳受有顱部傷害，經被告當場委請其同學林聖閔打「一一九
    」緊急電話叫救護車及打「一一Ｏ」電話報警自首，汪心泳於送醫後因心肺功能
    衰竭、頭部外傷合併顱腦損傷，延至八十九年五月十九日上午十時三十分許不治
    死亡。被告則於自首後接受刑事裁判。案經被告自首及台中市警察局第一分局報
    請臺灣台中地方法院檢察署檢察官偵查後聲請以簡易判決處刑，並經本院刑事第
    二審判決被告因過失致人於死，處有期徒刑六月，如易科罰金以銀元三百元折算
    一日等事實，被告對上開事實復不為爭執，核與證人林聖閔於警訊時證述之情節
    相符，復有道路交通事故調查報表一份、照片十張、診斷證明書一份附於相驗卷
    可稽。汪心泳確因本件車禍事故於送醫後不治死亡，亦經臺灣台中地方法院檢察
    署檢察官督同檢驗員相驗屬實，製有勘驗筆錄、相驗屍體證明書及驗斷書各一份
    在卷可參。按汽車行駛時，駕駛人應注意車前狀況並隨時採取必要之安全措施；
    汽車行近行人穿越道前，應減速慢行，遇有行人穿越時，無論有無交通警察指揮
    或號誌指示，均應暫停讓行人先行通過，道路交通安全規則第九十四條第三項、
    第一百零三條定有明文，被告騎乘機車自應注意上開規定，而依道路交通事故調
    查報告表所示被告肇事當時「天候晴、光線為日間自然光線、路面乾燥無缺陷、
    無障礙物、視距良好」等情狀，足見被告並無不能注意之情事，竟疏於注意，於
    行經行人穿越道時未減速慢行及注意車前狀況，終於肇事，其有過失甚明；又汪
    心泳係在行人穿越道上正常行走，亦據被告於本院刑事庭（八十九年中交簡上字
    第二八二號）審理時供述：「（當時路人是否在穿越道上行走？）是的」等語明
    確（見上開刑事卷第六十八頁），顯然汪心泳應無任何過失可言。本件經送台灣
    省台中市區車輛行車事故鑑定委員會鑑定結果亦認「庚○○駕駛重機車行近行人
    穿越道未減速慢行，撞及穿越道路之行人，為肇事原因；行人汪心泳無肇事因素
    」，有該委員會九十年三月十二日中市鑑字第九ＯＯＯ六Ｏ號函附鑑定意見書一
    份附於刑事卷可按，益徵被告對於本件車禍事故確有過失，且其過失與被害人之
    死亡間亦有相當因果關係（以上均可參照本院八十九年中交簡字第四三八號刑事
    案件全卷），事證明確，被告因過失不法侵權行為致汪心泳死亡，堪信屬實。
二、被告不法侵害汪心泳之生命，既經認定，則原告等自得依據民法第一百九十二條
    及第一百九十四條之規定，請求損害賠償，茲就原告請求被告賠償費用，是否應
    予准許，分述如次：
(一)關於原告乙○○支付汪心泳之喪葬費四十萬元部分：
    原告乙○○主張其母因被告不法侵害致死，而支付喪葬費計四十萬元，提出永達
    禮儀股份有限公司收據一紙、其他收據十三紙、世豐青果行收據一紙、台中市立
    殯儀館使用規費收據一紙、感謝函收據二紙、統一發票一紙為證，被告對原告支
    出上開範圍內之金額，復不為爭執，堪信屬實。則原告乙○○既因其父遭被告不
    法侵害致死，而支付上開喪葬費，其自得依據民法第一百九十二條第一項之規定
    請求被告賠償如數之金額，自屬有據。
(二)關於原告甲○○之二十五萬九千五百六十一元法定扶養費部分：
    按七十四年六月三日修正公布之民法第一千一百十六條之一規定：「夫妻互負扶
    養之義務，其負扶養義務之順序與直系血親卑親屬同，其受扶養權利之順序與直
    系血親尊親屬同」。夫妻互受扶養權利之順序，既與直系血親尊親屬同，自不以
    無謀生能力為必要。從而夫妻之一方因交通事故死亡時，他方自得依民法第一百
    九十二條第二項規定，向加害人請求扶養費損害賠償，但依民法第一千一百十七
    條規定，仍須以不能維持生活者為限，始得請求加害人賠償。最高法院八十七年
    度台上字第二七二七號著有判決可參，又所謂「不能維持生活」，係指不能以自
    己之財產維持生活者而言；反面言之，如能以自己之財產維持生活者（如以自己
    所有房屋出租收入之租金維持生活），自無受扶養之權利。最高法院七十八年度
    台上字第一五八０號亦有判決意旨可參，查原告甲○○係於十年七月十四日出生
    ，有戶籍謄本附卷可參，其於配偶死亡之時為七十八歲，年事雖高，然查，原告
    甲○○於八十八年度尚有申報所得達六十六萬九千二百一十四元，此有原告提出
    之所得扣繳憑單一紙為證，足見原告甲○○尚非無財產收入，次查，原告甲○○
    現有名下尚有土地三筆、房屋一棟、並投資有華南及彰化商業銀行股份有限公司
    二家公司，此有財政部台灣省中區國稅局台中市分局九十年十一月一日中區國稅
    局中市密字第０九００００四０九八三號函所附之歸戶財產清單一紙為證，益見
    原告甲○○尚有相當財產，顯非不能以自己之財產維持其生活。原告甲○○請求
    因其配偶汪心泳死亡之法定扶養費用，未能具體舉證證明有不能維持生活之情形
    ，是其請求即屬無據。
(三)關於慰撫金部分：
    再按不法侵害他人致死者，被害人之父母子女及配偶，雖非財產上之損害，亦得
    請求賠償相當之金額，民法第一百九十四條亦定有明文；又加害人負賠償責任，
    以相當金額為限，而所謂「相當」自應以實際加害情形與其名譽影響是否重大，
    及被害者之身分地位與加害人經濟狀況等關係定之，最高法院四十七年台上字第
    一二二一號亦著有判例。查原告主張原告甲○○、己○○、丙○○、丁○○、戊○○、乙○○分別為汪心泳之配偶、長女、次女、三女、四女及長子，而汪心泳
    既因被告過失不法之行為而致死，分別遭喪妻及喪母之痛，其因遭喪失近親所受
    精神之痛苦甚巨，不言可諭，其等請求被告賠償非財產上之損害即精神慰撫金，
    應屬有據。本院審酌被告現年為二十二歲，目前尚於私立中山醫學院就讀大學，
    並無財產，尚無獨立之經濟能力，於發生交通事故之後即向當場委請其同學林聖
    閔打「一一九」緊急電話叫救護車及打「一一Ｏ」電話報警自首；原告甲○○現
    年為八十歲，八十三年中風前為國家考試合格之執業醫生，目前因中風在家修養
    、八十八年度申報所得總額為六十六萬九千二百一十四元，有土地三筆、房屋一
    棟、並投資有華南及彰化商業銀行股份有限公司等財產（詳如歸戶財產查詢清單
    ）；原告乙○○現年為三十七歲，學歷為私立中國文化大學森林系畢業，現於呂
    其嘉婦產科擔任行政主管一職，八十九年度申報所得總額為三十九萬九千六百元
    ，財產方面有建地二筆、房屋二棟、汽車一輛、投資有彰化商業銀行股份有限公
    司及耀文電子工業股份有限公司等（詳如歸戶財產查詢清單）；原告己○○現年
    五十二歲，學歷為私立中國文化大學家政系畢業，現居住於美國加州，任職公司
    主管一職，八十九年之申報課稅所得為美金一萬二千二百五十四元，財產方面投
    資有中國人壽保險股份有限公司、中強電子股份有限公司、耀文電子工業股份有
    限公司、業強科技股份有限公司（詳如歸戶財產查詢清單）、原告丙○○現年為
    四十六歲，學歷國防醫學院護理學系畢業，現於錠嵂保險經紀人股份有限公司擔
    任襄理經紀人，八十九年度申報課稅所得總額為一百三十二萬八千八百一十五元
    ，財產方面則投資有力捷電腦股份有限公司、台灣積體電路製造股份有限公司、
    台灣櫻花股份有限公司、宏碁電腦股份有限公司、聯華電子股份有限公司等公司
    等（詳如歸戶財產查詢清單）；原告丁○○現年為四十四歲，學歷為國防醫學院
    護理學系畢業，現於國防部軍醫局擔任上校參謀，每月薪餉為八萬五千九百七十
    五元，財產方面投資有萬通商業銀行股份有限公司、台證綜合證券股份有限公司
    、宏碁科技股份有限公司、大安商業銀行股份有限公司、寶來證券股份有限公司
    、致福股份有限公司、台北銀行股份有限公司、台灣櫻花股份有限公司等（詳如
    歸戶財產查詢清單）；原告戊○○現年為四十二歲，學歷為私立輔仁大學品營養
    學系畢業，現於呂其嘉婦產科擔任行政一職，八十六年度之申報所得總額為六百
    七十六萬五千七百八十三元，財產方面有建地二筆、房屋五戶（棟）、汽車二輛
    、投資有華南商業銀行股份有限公司、耀文電子工業股份有限公司、台灣櫻花股
    份有限公司等（詳如歸戶財產查詢清單）等一切情狀，本院斟酌兩造之身分、地
    位、經濟等一切情況，原告甲○○年高始遭逢喪妻之痛、其餘原告各需承受喪母
    之悲，且被告於此次行為後，經刑事判處有期徒刑六個月之刑罰等一切情況，認
    原告各請求二百萬元，均嫌屬過高，應予分別核減為原告甲○○八十萬元，其餘
    原告均為六十萬元，方屬公允，逾此數額之請求，則應屬無據。
(四)復按保險人依本法規定（強制汽車責任保險法）給付之保險金，視為加害人或被
    保險人損害賠償金額之一部分；加害人或被保險人受賠償請求時，得扣除之。強
    制汽車責任保險法第三十條定有明文，查原告於本件交通事故發生後，已依強制
    汽車責任保險法受有一百二十萬元之保險金給付，並各得二十萬元，此為兩造所
    不爭執，是被告抗辯此部分之金額應予扣除自屬可採，故綜上所示，原告甲○○
    所得請求之金額為六十萬元（即000000-000000=600000）；原告乙○○得請求之
    金額為八十萬元（即400000+000000-000000=800000）；原告己○○、丙○○、
    丁○○、戊○○則得各請求之金額四十萬元（即000000-000000=400000），渠等
    請求如數之金額及各自起訴狀繕本送達翌日即八十九年十月二十五日起至清償日
    止，按年息百分之五計算之利息，為有理由，均應准許，其餘之請求既屬無據，
    自應予駁回。
三、本件原告勝訴部分，兩造均陳明願供擔保請為宣告假執行或免為假執行，經核均
    與規定相符，爰分別酌定相當之擔保金額予以宣告；至於原告敗訴部分，其假執
    行之聲請，因訴之駁回而失其依據，應併予駁回。
四、因本案事證已臻明確，兩造其餘主張陳述及所提之證據，均毋庸再予審酌，附此
    敘明。
五、據上論結，本件原告之訴一部有理由，一部無理由，依民事訴訟法第七十九條但
    書、第八十五條第一項但書、第三百九十條第二項、第三百九十二條，判決如主
    文。
中　　　華　　　民　　　國　　九十一　　年　　　四　　　月　　　四　　　日
                                        臺灣臺中地方法院民事第三庭
~B法　　　官　許石慶
右為正本，係照原本作成。
如不服本判決，應於判決送達後二十日內，向本院提出上訴狀。
中　　　華　　　民　　　國　　九十一　　年　　　四　　　月　　　四　　　日
~B法院書記官
